【裁判字號】    97,上易,1553
【裁判日期】    970827
【裁判案由】    傷害
【裁判全文】
臺灣高等法院刑事判決                97年度上易字第1553號
上  訴  人  臺灣臺北地方法院檢察署檢察官
被      告  丙○○
上列上訴人，因被告傷害案件，不服臺灣臺北地方法院97年度易
字第505號，中華民國97年3月28日第一審判決（起訴案號：臺灣
臺北地方法院檢察署97年度偵字第2278號）提起上訴，本院判決
如下：
    主  文
上訴駁回。
    理  由
一、公訴意旨略以：被告丙○○於民國96年8月15日6時許，在台
    北市松山區永春國民小學運動場，因細故，竟基於傷害犯意
    ，推倒同在運動之甲○○，致許某倒地左側髖部瘀傷5×5公
    分傷害，因認被告犯刑法第277條第1項之傷害罪嫌云云。
二、按，被告未經審判證明有罪確定前，推定其為無罪，犯罪事
    實應依證據認定之，無證據不得認定犯罪事實，刑事訴訟法
    第154 條定有明文；又事實之認定，應憑證據，如未能發現
    相當證據，或證據不足以證明，自不能以推測或擬制之方法
    ，為裁判基礎（最高法院40年台上字第86號判例要旨參照）
    ，此乃無罪推定原則及證據裁判主義之當然要求。認定犯罪
    事實，所憑之證據，雖不以直接證據為限，間接證據亦包括
    在內，然無論直接或間接證據，其為訴訟上之證明，須於通
    常一般之人均不致於有所懷疑，而得確信其為真實之程度者
    ，始得據之為有罪之認定，倘其證明尚未達到此一程度，而
    有合理性懷疑之存在時，即無從為有罪之認定。刑事訴訟法
    第161條第1項規定：檢察官就被告犯罪事實，應負舉證責任
    ，並指出證明之方法。因此，檢察官對於起訴之犯罪事實，
    應負提出證據及說服之實質舉證責任。倘其所提出之證據，
    不足為被告有罪之積極證明，或其指出證明之方法，無從說
    服法院以形成被告有罪之心證，基於無罪推定之原則，自應
    為被告無罪判決之諭知（最高法院76年台上字第4986號、92
    年台上字第128 號判例參照）。次按，告訴人之陳述如無瑕
    疵，且就其他方面調查又與事實相符，固足採為科刑之基礎
    ，倘其陳述尚有瑕疵，則在未究明前，自不得遽採為論罪科
    刑之根據；而所謂無瑕疵，係指被害人所為不利被告之陳述
    ，與社會上之一般生活經驗或卷附其他客觀事證並無矛盾而
    言，至所謂就其他方面調查認與事實相符，非僅以所援用之
    旁證足以證明被害結果為已足，尤須綜合一切積極佐證，除
    認定被告確為加害人之外，在推理上無從另為其他合理原因
    之假設而言（最高法院92年度台上字第5580號裁判參照）。
三、公訴人認被告丙○○，涉犯上開傷害罪嫌，無非係以：上開
    事實，業據告訴人甲○○指訴甚詳，復經證人乙○○結證明
    確，被告坦承與告訴人發生爭執，惟否認推倒告訴人，無非
    避重就輕之詞，不足採信，並有驗傷診斷書在卷可資佐證，
    資為論據。本院訊據被告，固坦承有於96年8月15日6時許，
    帶狗在永春國民小學運動場運動時，有見到告訴人之事實，
    惟堅決否認有傷害告訴人犯行，並先後辯稱：當天其牽著狗
    在運動，根本沒有跟告訴人發生衝突，其跑到司令台那邊，
    告訴人和他兒子就衝出來，告訴人拿著拐杖朝被告的左側腋
    下戳下去，可能他兒子認為其昨天欺負他爸爸，所以要和他
    爸爸一起來找其算帳。而8 月14日在運動場，其雖然曾跟告
    訴人發生爭執，身體有互相擦撞，其有看到告訴人跌倒，但
    不是其造成的，當時其沒有理他，告訴人在永春國小的運動
    場已經找其十幾天了，都說其害了他三十幾年。告訴人說其
    去撞他，哪有這事情，其去運動，與告訴人又不認識，怎麼
    會要去撞他等語。經查：
(一)告訴人於96年12月20日警詢指稱：96年8月15日上午6時許，
    伊在永春國小校園運動，遭被告推倒受傷，伊想是因為有人
    派他來的等語（96年度發查字第3480號卷10頁），於檢察官
    97年1 月30日偵訊指稱：96年8月15日上午7時左右，伊在永
    春國小運動，被告一開始慢慢靠近伊，被告來撞伊，後來就
    打伊云云（97年度偵字第2278號卷5 頁）。證人即告訴人之
    子乙○○於96年12月20日警詢證稱：「我父親平日早上都有
    到永春國小運動的習慣，在96年8 月14日晚間，我父親告訴
    我運動的學校有一個人怪怪的，要我第二天早上陪他一起去
    ，但是第二天早上我睡晚了，我母親叫我起床去學校看看父
    親是如何，我到達永春國小後親眼看到該名男子推倒我父親
    ，我就要抓他並且立刻打電話報警」等語（發查卷13頁），
    於檢察官97年1 月30日偵訊時證稱：「我到現場時，正好看
    到被告把我父親推倒在地上，做勢要打我爸。因為那天早上
    我媽媽六點把我叫起床，因為我爸有跟我媽說，在運動時可
    能會有糾紛，所以我媽叫我去學校看一看我爸的情況。（檢
    察官問：你有無看到他們有無發生爭執？你如何處理？）沒
    有。我把我父親扶起來，就打電話報警  他有手肘撞我爸」
    云云。告訴人及證人固均指稱被告於96年8月15日上午6時許
    ，將告訴人推倒在地，惟二人所指被告如何傷害告訴人情節
    ，則不盡相同，是被告是否確有公訴人所指，於前揭時地，
    因細故而基於傷害之犯意，推倒告訴人，致告訴人受傷，即
    非無疑。
(二)告訴人所提出臺北市立聯合醫院忠孝院區驗傷診斷書（發查
    卷15頁），其上固記載檢驗日期為96年8月15日上午8時30分
    ，左側髖部青紫色瘀青大小約5×5公分，右手肘疼痛，無明
    顯外傷等語，惟其上亦明確記載致傷之原因及其凶器種類「
    疑挫傷造成」、推定受傷時間「左髖傷約壹日」，則公訴人
    所指被告於96年8月15日上午6時許，將告訴人推倒，致告訴
    人倒地受左側髖部瘀傷5×5公分之傷害云云，即與卷附證據
    不符，尚難遽為不利被告認定之依據。又告訴人於原審97年
    3月14日審理時證稱：96年8 月15日上午6時許，被告故意來
    撞伊，找伊麻煩，他的動作就跟國民黨要害伊的一樣，每個
    黨員看到伊都不講話，頭低低往下看，就算伊的親戚也一樣
    ，你看國民黨厲不厲害，伊年輕時在外面做事，有個退伍軍
    人跟伊下過毒，還給伊戴紅帽子，到處陷害伊，要置伊於死
    地，看國民黨厲不厲害。伊不認識被告，怎麼發生爭執，14
    日也是故意來撞伊，將伊推倒，15日又撞伊。14日是丙○○
    來推伊，伊抓不到他，伊到警察局去報案，伊說伊的臀部痛
    得不得了，警察要伊明天早上再去，把他抓到。15日當天，
    伊要被告和伊去警察局，被告說他不要，又把伊推倒，伊兒
    子看到就打電話報警，被告整伊三十多年了，連伊的親戚也
    整，伊的親戚到現在都不跟伊講話，他給伊戴紅帽子，如果
    要和解要三億五千萬，不然要登報三年半跟伊道歉，要不然
    就慢慢的打嘛。他有國民黨支持他，他有靠山等語，而被告
    於同日審理時亦自承：「8 月14日在運動場雖然有跟他（指
    告訴人）發生爭執，身體有互相擦撞，我有看到他跌倒，但
    不是我造成的，當時我沒有理他，甲○○在永春國小運動場
    已經找了我十幾天了，都說我害了他三十幾年」等語，足見
    告訴人於96年8 月14日以前，即曾因懷疑被告害伊而找被告
    理論，於96年8 月14日找被告理論時發生肢體碰觸，並因而
    跌坐在地，則告訴人受有前揭「左側髖部青紫色瘀青大小約
    5×5公分」傷害時間，應係96年8 月14日，始為正確。據此
    ，堪認被告未於起訴書所指時、地，基於傷害之犯意，推倒
    告訴人，致告訴人受左側髖部瘀傷5×5公分傷害之犯行。
(三)證人乙○○既未見到被告與告訴人有無發生爭執，而告訴人
    所受前揭傷害既非係被告於起訴書所載時地，將告訴人推倒
    在地所造成，證人乙○○前揭之證述，自不得採為不利被告
    認定之依據。再者，被告於原審中固坦承於96年8 月14日於
    永春國民小學運動場曾與告訴人發生爭執，身體有互相擦撞
    ，並看到告訴人跌倒，惟其堅決否認係其造成告訴人跌倒，
    則被告是否有告訴人所指之傷害行為，非無疑義。又告訴人
    自警詢至檢察官偵訊，均未曾指稱被告於96年8 月14日將之
    推倒而致伊受有前揭傷害，並表示追訴之意，自難認告訴人
    就此亦有提出傷害告訴，基於不告不理原則，此部份既未經
    檢察官起訴，法院自不得審究。綜上所述，公訴人所指前揭
    證據，均不足以使法院得到被告有如告訴人所指述傷害犯行
    之確信，自無從認定被告有起訴書所指之傷害犯行。此外，
    復查無其他積極證據可認定被告有公訴意旨所指之傷害犯行
    ，原審因而為被告無罪之判決。核無不合。
四、檢察官上訴意旨載稱：檢察官收受判決正本，茲據被害人具
    狀請求上訴，略以︰原審判決認定告訴人所提出之當日驗傷
    證明即台北市立聯合醫院忠孝院區驗傷診斷書，其上記載「
    左髖傷約壹日」與指訴傷害時日不符，而為有利被告之認定
    ，惟驗傷診斷書上之記載，容有進一步函詢診治醫生之必要
    ，且應依函詢結果為斷，原審判決逕以自身認知解釋醫療用
    語，尚非妥適。原判決認事用法尚嫌未洽云云。惟查，本院
    依檢察官之聲請函查忠孝院區結果，據覆稱「當日主治醫生
    檢視傷口為青紫色瘀青，研判受傷已逾六小時以上，故推定
    應在八月十四日受傷」（本院卷30頁），可見告訴人上開傷
    勢應係8 月14日造成，此與上開起訴之犯罪時間，已有未合
    。再依證人乙○○於本院所證諸情（本院卷39至40頁），對
    照伊先前所證，堪認8 月14日告訴人與被告爭執時，證人並
    未同時在場，則證人所指稱被告如有傷害犯行，應係8 月15
    日至明，但告訴人並無提出此日受傷診斷書，以供調查，且
    證人指稱核與上開診斷書所載，明顯未合。此外，本院函查
    警局，據覆稱未受理告訴人其他報案之資料（本院卷35、37
    頁），益見告訴人8 月14日如有受傷，是否係被告所造成，
    亦有可疑。而檢察官或告訴人別無其他證據請求調查，原審
    依上情判決被告無罪，自無不合。從而，本件上訴核為無理
    由，應予駁回。
據上論斷，應依刑事訴訟法第368條，判決如主文。
本案經檢察官陳國鳴到庭執行職務。
中    華    民    國    97    年    8     月    27    日
                  刑事第十四庭審判長法  官  陳志洋
                                    法  官  吳啟民
                                    法  官  蔡聰明
以上正本證明與原本無異。
不得上訴。
                                    書記官  陳建邦
中    華    民    國    97    年    8     月    27    日


司法院資訊處製作；財團法人民間司法改革基金會備份。
